---
title: "homework2"
author: "Olga Potanina"
date: "`r Sys.Date()`"
output: html_document
---

```{r setup, include=FALSE, message=FALSE}
knitr::opts_chunk$set(echo = TRUE)
library(tidyverse)
library(plotly)
```

$~$

## 1. Данные

*Для анализа будут использованы данные с основными показателями, с помощью котрых рассчитывается ожидаемая продолжительности жизни по метрике World Development Indicator в разных странах (для женщин в 2019 г.). Данные доступны по [ссылке](https://www.kaggle.com/datasets/kiranshahi/life-expectancy-dataset/data/ "www.kaggle.com").*

```{r}
life_expectancy_data <- read_rds("life_expectancy_data.RDS")
```

$~$

## 2. Интерактивный plotly график

```{r, message=F, fig.align = "center"}
plot_ly(
  data = life_expectancy_data,
  x = ~ `Tuberculosis Incidence`,
  y = ~ `Life expectancy`,
  color = ~ continent,
  colors = "Dark2",
  marker = list(size = 3),
  showlegend = FALSE)  %>%
  layout(
    title = "Ожидаемая продолжительности жизни и туберкулез",
    yaxis = list(title = "Ожидаемая продолжительность жизни",
                 zeroline = FALSE),  
    xaxis = list(title = "Заболеваемость туберкулезом",
                 zeroline = FALSE)) 
```

$~$

## 3. Сравнение ожидаемой продолжительности жизни в Африке и Америке

```{r, fig.align = "center", message=F}
library(rstatix)
library(ggpubr)

stat_test <- life_expectancy_data %>% 
  filter(continent == "Africa" | continent == "Americas") %>% 
  t_test(`Life expectancy` ~ continent)

ggboxplot(life_expectancy_data %>% 
  filter(continent == "Africa" | continent == "Americas"),
  x = "continent", y = "Life expectancy", 
  fill = "continent", palette = c ("#EFAD9F", "#8F989B"),
  add = "jitter") +
  stat_pvalue_manual(stat_test, label = "T-test, p = {p}", y.position = 53)
```

$~$

## 4. Корреляционный анализ

#### Вариант 1

```{r, fig.align = "center", message=F}
library(corrplot)

numeric_life_expectancy_data <- life_expectancy_data %>% 
  select(where (is.integer) | where (is.numeric), -Year)

corrplot(cor(numeric_life_expectancy_data), method = 'ellipse', order = 'AOE', type = 'upper', diag = FALSE, tl.col = "black", tl.cex = 0.7)
```

#### Вариант 2

```{r, fig.align = "center", message=F, fig.height=6, fig.width=7}
library(corrr)

numeric_life_expectancy_data %>% 
  correlate() %>% 
  shave () %>% 
  rplot(shape = 15, colors = c("black", "red")) +
  theme(axis.text.x = element_text(angle = 90, vjust = 0.5, hjust=1))
```

$~$

## 5. Иерархическая кластеризация

```{r, fig.align = "center", message=FALSE, warning=FALSE}
library(factoextra)

distance_matrix <- numeric_life_expectancy_data %>% 
  scale() %>% 
  dist(method = "euclidean") 

  fviz_dend(
    hclust(d=distance_matrix, method = "ward.D2"),
          cex = 0.1,
    main = "Кластерная дендрограмма стран")
  
```

$~$

## 6. Heatmap и иерархическая кластеризация

```{r, fig.align = "center", message=FALSE, warning=FALSE}
library(pheatmap)

pheatmap(numeric_life_expectancy_data %>% scale(), 
         show_rownames = FALSE, 
         clustering_distance_rows = distance_matrix,
         clustering_method = "ward.D2", 
         cutree_rows = 6,
         cutree_cols = length(colnames(numeric_life_expectancy_data %>% scale())),
         angle_col = 45,
         main = "Дендрограммы стран и переменных с heatmap")
```

*Страны разделены на шесть кластеров, переменные можно разделить на два больших кластера: в первом большинство переменных отрицательно коррелируют с ожидаемой продолжительностью жизни, во втором - положительно. В первых двух верхних кластерах стран относительно низкая ожидаемая продолжительность жизни, в следующих четырех - относительно высокая. Третий кластер стан выделяется относительно высокими показателями GDP и GNI. Видно, что в одном кластере часто оказываются страны с существенно различающимися анализируемыми показателями, для уменьшения этой разнородности стран внутри кластера можно попробовать увеличить количество кластеров стран*

$~$

## 7. PCA анализ

```{r, fig.align = "center"}
library(FactoMineR)

data_pca <- prcomp(numeric_life_expectancy_data, 
                        scale = T)

fviz_eig(data_pca, addlabels = T, ylim = c(0, 43)) +
  ggtitle("Доли вариации данных, объясняемые первыми десятью главными компонентами") +
  xlab ("Главные компоненты") +
  ylab ("Доля объясненной вариации")
  
```

*Первая главная компонента объясняет почти 40% дисперсии данных, но далее показатели начинают падать постепенно и объяснение 75% вариации данных достигается только при включении в анализ 5-ти первых компонент.*

```{r, fig.align = "center", error=FALSE}
fviz_pca_var(data_pca, 
             select.var = list(contrib = 9), 
             col.var = "contrib", repel = TRUE, gradient.cols = c("orange", "red", "darkred")) 
```

*Первые две компоненты (Dim1 и Dim2) объясняют 51.5% дисперсии количественных данных. На графике выше отражены 9 переменных, вносящих наибольший вклад в первые две компоненты, где лидируют: DPT Immunization, HepB3 Immunization и Life expectancy. Но следующие за ними 6 компонент также вносят относительно значимый вклад в первые две компоненты.*

*Три переменных вакцинации вносят схожий вклад в обе компоненты, но с первой коррелируют отрицательно, а со второй - положительно. Также можно выделить группу, переменных положительно коррелирующих с обоими главными компонентами: Life expectancy, Basic sanitation services и Urban population. Infant Mortality в наибольшей степени связана со второй компонентой и отрицательно с ней коррелирует. Rural population, полностью противоположна переменной Urban population*

$~$

## 8. Biplot график для PCA

```{r, message=FALSE, warning=FALSE, fig.align = "center"}
library(ggbiplot) 

numeric_life_expectancy_data_with_continent_and_country <- life_expectancy_data %>% 
  select(where (is.integer) | where (is.numeric), -Year, Country, continent)

ggbiplot <- ggbiplot(data_pca,
         scale=0, 
         groups = as.factor(numeric_life_expectancy_data_with_continent_and_country$continent), 
         ellipse = T,
         alpha = 0.7,
         varname.size = 2,
         varname.adjust = 2,
         varname.abbrev = FALSE) +
  theme_minimal() +
  theme(legend.position = "bottom") +
  ggtitle("Biplot for the first two Principal Components")

ggbiplot

# ggplotly (ggbiplot)
```

$~$

## 9. Интерпретация результатов выполненного PCA-анализа

*Страны Европы отличаются наибольшими значениями Life expectancy, Basic sanitation services, Hospital beds. Страны Африки имеют наименьшие значения данных показателей, наибольшие - Infant Mortality, Mortality caused by road traffic injury, Non-communicable Mortality. Страны Америки и Азии имеют более оптимальные значения данных показателей при сравнении со странами Океании.*

$~$

## 10. Сравнение результатов отображения точек между алгоритмами PCA и UMAP

```{r, message=FALSE, warning=FALSE, fig.align = "center"}
library(tidymodels)
library(embed)

recipe(~., data = numeric_life_expectancy_data) %>%
  step_normalize(all_predictors()) %>% 
  step_umap(all_predictors()) %>%  
  prep() %>%  
  juice() %>%
  ggplot(aes(UMAP1, UMAP2)) + 
  geom_point(aes(color = as.factor(numeric_life_expectancy_data_with_continent_and_country$continent))) +
  labs(color = NULL)
```
*Страны более агрегированы, однозначно делятся на две/три группы*

$~$

## 11. Неустойчивость PCA при удалении переменных

*Повторение PCA после удаления пяти случайных переменных в данных:*

```{r, message=FALSE, warning=FALSE, fig.align = "center"}
library(FactoMineR)

data_pca <- prcomp(numeric_life_expectancy_data %>% 
  select (sample(1:19, 5, replace = FALSE)), scale = T)

fviz_eig(data_pca, addlabels = T) +
  ggtitle("Доли вариации данных, объясняемые первыми десятью главными компонентами") +
  xlab ("Главные компоненты") +
  ylab ("Доля объясненной вариации")

fviz_pca_var(data_pca, 
             select.var = list(contrib = 9), 
             col.var = "contrib", repel = TRUE, gradient.cols = c("orange", "red", "darkred"))

library(ggbiplot) 

numeric_life_expectancy_data_with_continent_and_country <- life_expectancy_data %>% 
  select(where (is.integer) | where (is.numeric), -Year, Country, continent)

ggbiplot <- ggbiplot(data_pca,
         scale=0, 
         groups = as.factor(numeric_life_expectancy_data_with_continent_and_country$continent), 
         ellipse = T,
         alpha = 0.7,
         varname.size = 2,
         varname.adjust = 2,
         varname.abbrev = FALSE) +
  theme_minimal() +
  theme(legend.position = "bottom") +
  ggtitle("Biplot for the first two Principal Components")

ggbiplot

```

*При повторении анализа несколько раз куммулятивный процент объяснённой вариации двумя первыми главными компонентами меняется от 55 до 85. Меняются направление и сила корреляции переменных с главными компонентами и основные переменные.*

*Обнаруженные изменения связаны с тем, что PCA основан на значениях переменных и изменяется при изменении переменных.*

$~$

## 12. Неустойчивость PCA при добавлении новых переменных

```{r, message=FALSE, warning=FALSE, fig.align = "center"}
library(FactoMineR)

numeric_life_expectancy_data <- 
  life_expectancy_data %>% 
  mutate (is.Africa = ifelse (life_expectancy_data$continent == "Africa", 1, 0),
          is.Oceania = ifelse (life_expectancy_data$continent == "Oceania", 1, 0)) %>% 
  select(where (is.integer) | where (is.numeric), -Year)
  
data_pca <- prcomp(numeric_life_expectancy_data, scale = T)

fviz_eig(data_pca, addlabels = T) +
  ggtitle("Доли вариации данных, объясняемые первыми десятью главными компонентами") +
  xlab ("Главные компоненты") +
  ylab ("Доля объясненной вариации")

fviz_pca_var(data_pca, 
             select.var = list(contrib = 9), 
             col.var = "contrib", repel = TRUE, gradient.cols = c("orange", "red", "darkred"))

library(ggbiplot) 

numeric_life_expectancy_data_with_continent_and_country <- life_expectancy_data %>% 
  select(where (is.integer) | where (is.numeric), -Year, Country, continent)

ggbiplot <- ggbiplot(data_pca,
         scale=0, 
         groups = as.factor(numeric_life_expectancy_data_with_continent_and_country$continent), 
         ellipse = T,
         alpha = 0.7,
         varname.size = 2,
         varname.adjust = 2,
         varname.abbrev = FALSE) +
  theme_minimal() +
  theme(legend.position = "bottom") +
  ggtitle("Biplot for the first two Principal Components")

ggbiplot
```
*Незначительно снизилась доля вариации, объясняемая двумя первыми компонентами (с 51.5% до 48.9%), существенных изменений в результатах PCA не произошло. Созданные дамми-колонки по сути являются категориальными, но наш анализ работает с количественными переменными.*
