---
title: "automatization_notebook_03"
output:
  word_document: default
date: "`r Sys.Date()`"
---

```{r setup, include=FALSE}
knitr::opts_chunk$set(echo = TRUE)

library(tidyverse)
library(readr)
library(flextable)
```

# Чтение данных 

```{r, message=FALSE}
framingham <- read_csv ("framingham.csv")
```

# Общее описание данных

Используемые данные находятся в открытом доступе на сайте [kaggle.com](https://www.kaggle.com/datasets/dileep070/heart-disease-prediction-using-logistic-regression/ "Ссылка на страницу с данными"). Анализируемый датасет содержит информацию о более чем 4 тысячах жителей города Framingham (Massachusetts, USA), включающую различные потенциальные факторы риска и исход (диагностирование или нет ишемической болезни сердца в течение 10 лет наблюдения).

```{r, eval=TRUE}
framingham %>% glimpse()
```

# Очистка данных

## Поиск переменных с долей пропущенных значений более 20%

```{r}
framingham_more_than_20_cols <- framingham %>% 
  select (where (function(x) sum (is.na(x))/ nrow(framingham) * 100 > 20))
  ifelse (ncol (framingham_more_than_20_cols) > 0, 
          framingham_more_than_20_cols, 
          "Переменных с долей пропущенных значений более 20% не выявлено")
```

## Поиск субъектов со слишком большим количеством пропущенных значений

```{r}
  framingham_shortened <- framingham [apply (framingham, 1, function(x) sum (is.na(x))/ ncol (framingham) * 100 < 10), ]
```

*Выбраны субъекты с долей пропущенных значений менее 10%*

## Переименовывание, приведение переменных к нужному типу, сортировка по возрасту

```{r}
cleaned_data <- framingham_shortened %>% 
  rename (Male = male, Age = age, Education = education, 
        'Current Smoker'= currentSmoker, 'Cigarettes per day' = cigsPerDay,
        'Blood pressure medication' = BPMeds, 'Stroke in history'= prevalentStroke,
        'Hypertension in history' = prevalentHyp, 'Diabets in history' = diabetes, 
        'Total cholesterol' = totChol, 'Systolic blood pressure' = sysBP, 
        'Diastolic blood pressure' = diaBP, 'Heart rate' = heartRate,
        Glucose = glucose, '10 year risk of CHD' = TenYearCHD) %>% 
  mutate_at (c('Male', 'Education', 'Current Smoker', 'Blood pressure medication',
              'Stroke in history', 'Hypertension in history', 'Diabets in history',
              '10 year risk of CHD'), as.factor) %>% 
  mutate_at (c('Age','Cigarettes per day', 'Total cholesterol', 'Systolic blood pressure',
               'Diastolic blood pressure', 'BMI', 'Heart rate', 'Glucose'), as.numeric) %>% 
  arrange (desc (Age))
```

## Создание файла outliers.csv с субъектами, которые являются выбросами

```{r}
outliers <- cleaned_data %>% 
  mutate_at (c('Male', 'Education', 'Current Smoker', 'Blood pressure medication',
              'Stroke in history', 'Hypertension in history', 'Diabets in history',
              '10 year risk of CHD'), as.numeric) %>%
  filter(if_any(.cols = everything(), .fns = function(x) abs(x - mean(x, na.rm = TRUE)) > 3*sd(x, na.rm = TRUE)))

write_csv (outliers, "outliers.csv")
```

# Сколько осталось переменных?

```{r}
ncol(cleaned_data)
```

# Сколько осталось случаев?

```{r}
nrow (cleaned_data) 
```

# Есть ли в данных идентичные строки?

```{r}
ifelse (nrow(unique(cleaned_data)) == nrow (cleaned_data), 
        "Идентичных строк нет",
        paste ("В данных",  nrow(cleaned_data) - nrow(unique(cleaned_data)), "повторяющихся строк" ))
```

# Сколько всего переменных с пропущенными значениями в данных и сколько пропущенных точек в каждой такой переменной?

```{r}
paste("В данных", 
      ncol(cleaned_data %>% select(where(anyNA))), 
         "переменных с пропущенными значениями")
```

Ниже представлено количество пропущенных точек в каждой из таких переменных

```{r}
cleaned_data %>%
  select(where(anyNA)) %>%
  sapply (function (x) sum(is.na(x)))
```

# Описательные статистики

## Количественные переменные

```{r, error=FALSE}
statistics <- list(
      `Количество субъектов` = ~length(.x) %>% as.character(),
      `Количество пропущенных значений` = ~sum(is.na(.x)) %>% as.character(),
      `Среднее` = ~ifelse(sum(!is.na(.x)) == 0, "Н/П*", mean(.x, na.rm = TRUE) %>% round(2) %>% as.character()),
      `Станд. отклон.` = ~ifelse(sum(!is.na(.x)) < 3, "Н/П*", sd(.x, na.rm = TRUE) %>% round(2) %>% as.character()),
      `мин. - макс.` = ~ifelse(sum(!is.na(.x)) == 0, "Н/П*", paste0(min(.x, na.rm = TRUE) %>% round(2), " - ", max(.x, na.rm = TRUE) %>% round(2))),
      `Медиана` = ~ifelse(sum(!is.na(.x)) == 0, "Н/П*", median(.x, na.rm = TRUE) %>% round(2) %>% as.character()),
      `Q1 - Q3` = ~ifelse(sum(!is.na(.x)) == 0, "Н/П*", paste0(quantile(.x, 0.25, na.rm = TRUE) %>% round(2), " - ", quantile(.x, 0.75, na.rm = TRUE) %>% round(2))),
      `Межквартильный размах` = ~ifelse(sum(!is.na(.x)) == 0, "Н/П*", IQR(.x, na.rm = TRUE) %>% round(2) %>% as.character())
)

cleaned_data %>%
  select('10 year risk of CHD', where(is.numeric)) %>%
  group_by (`10 year risk of CHD`) %>% 
  summarise(across(where(is.numeric), statistics)) %>%
  mutate_at (1:ncol(cleaned_data), as.character) %>% 
  pivot_longer(!'10 year risk of CHD') %>% 
  separate(name, into = c('Переменная', 'Статистика'), sep = '_') %>% 
  rename ('Значение' = value) %>% 
  flextable() %>% 
  theme_box() %>% 
  merge_v(c("10 year risk of CHD", "Переменная")) %>% 
  width(j= "Статистика", width=3) %>% 
  align (j = c("10 year risk of CHD", "Переменная"), align = "center")
```

## Категориальные переменные

#### 10-летний риск ИБС и пол

```{r}
cleaned_data %>%
  select('10 year risk of CHD', Male) %>%
  count (`10 year risk of CHD`, Male) %>%
  group_by (`10 year risk of CHD`) %>%
  mutate ('Relative quantity' = (n/sum(n)) %>% round (3) %>% `*` (100) %>% str_c ("%")) %>% 
  rename ('Absolute quantity' = n) %>% 
  flextable() %>% theme_box() %>% 
  merge_v("10 year risk of CHD") %>% 
  align (align = "center") %>% 
  set_caption ("Numbers of people depending on '10 year risk of CHD' and 'Male gender'")
```

#### 10-летний риск ИБС и образование

```{r}
cleaned_data %>%
  select('10 year risk of CHD', Education) %>%
  mutate (`Education` = `Education` %>% as.character() %>% replace_na ("Нет данных") %>% as.factor()) %>% 
  count (`10 year risk of CHD`, Education) %>%
  group_by (`10 year risk of CHD`) %>%
  mutate ('Relative quantity' = (n/sum(n)) %>% round (3) %>% `*` (100) %>% str_c ("%")) %>% 
  rename ('Absolute quantity' = n) %>% 
  flextable() %>% theme_box() %>% 
  merge_v("10 year risk of CHD") %>% 
  align (align = "center") %>% 
  set_caption ("Numbers of people depending on '10 year risk of CHD' and 'Education'")
```

#### 10-летний риск ИБС и курение

```{r}
cleaned_data %>%
  select('10 year risk of CHD', `Current Smoker`) %>%
  count (`10 year risk of CHD`, `Current Smoker`) %>%
  group_by (`10 year risk of CHD`) %>%
  mutate ('Relative quantity' = (n/sum(n)) %>% round (3) %>% `*` (100) %>% str_c ("%")) %>% 
  rename ('Absolute quantity' = n) %>% 
  flextable() %>% theme_box() %>% 
  merge_v("10 year risk of CHD") %>% 
  align (align = "center")  %>% 
  set_caption ("Numbers of people depending on '10 year risk of CHD' and Smoking status")
```

# Визуализация

## Количественные переменные

#### 10-летний риск ИБС и возраст

```{r}
library (ggplot2)
library(RColorBrewer)

numeric_data <- cleaned_data %>% 
  select (`10 year risk of CHD`, where (is.numeric)) %>%
  mutate (`10 year risk of CHD` = ifelse (`10 year risk of CHD` == 1, "Yes", "No"))

ggplot (numeric_data, aes(x = `10 year risk of CHD`, y = Age, fill =`10 year risk of CHD`)) +
  geom_boxplot() +
  scale_fill_brewer(palette="OrRd")
```

#### 10-летний риск ИБС и количество сигарет в день

```{r}
library (ggplot2)
library(RColorBrewer)

ggplot (numeric_data, aes(x = `10 year risk of CHD`, y = `Cigarettes per day`, fill =`10 year risk of CHD`)) +
  geom_boxplot(na.rm = T) +
  scale_fill_brewer(palette="Greens")
```

```{r}
library (ggplot2)
library(RColorBrewer)

ggplot (numeric_data, aes(x = `10 year risk of CHD`, y = `Total cholesterol`, fill =`10 year risk of CHD`)) +
  geom_boxplot(na.rm = T) +
  scale_fill_brewer(palette="PuRd")
```

## Категориальные переменные

```{r}
library (ggplot2)
library(RColorBrewer)

categorical_data <- cleaned_data %>% 
  select(`10 year risk of CHD`, where(is.factor)) %>% 
  mutate (`10 year risk of CHD` = ifelse (`10 year risk of CHD` == 1, "Да", "Нет")) %>%
  rename (Gender = Male) %>% 
  mutate (`Gender` = ifelse (`Gender` == 1, "Male", "Female"))


ggplot (categorical_data, aes(x = `Gender`, fill =`10 year risk of CHD`)) +
  geom_bar (na.rm = T) +
  scale_fill_brewer(palette="PuRd")

```

# Статистические оценки

## Проверка на нормальность

1)  Оценка переменных на соответствие нормальному распределению с помощью теста Шапиро-Уилка

```{r}
shapiro_p <- cleaned_data %>% 
  mutate_at (c('Male', 'Education', 'Current Smoker', 'Blood pressure medication', 'Stroke in history', 'Hypertension in history', 'Diabets in history', '10 year risk of CHD'), as.numeric) %>% 
  summarise(across (where (is.numeric), 
            function (x) shapiro.test(x)$p)) %>% 
  select(where (function(x) sum (x) > 0.05))

ifelse (ncol (shapiro_p) == 0, "В датасете данные всех переменнных распределены нормально, т.к. отсутствуют переменные, для которых p.value, полученное с помощью теста Шапиро–Уилка, менее 0.05", "В данных имеются переменные, распределение которых значимо отличается от нормального")

```

2)  QQ-плоты для каждой количественной переменной

```{r}

cleaned_data %>% 
  select(where (is.numeric)) %>% 
  sapply (function(x) c (qqnorm(x), qqline (x)))

```

*QQ-плот для переменной Glucose демонстрирует явное отклонение распределения от нормального. На мой взгляд, использование теста Шапиро--Уилка боллее предпочтительно, так как он лишен субъективности.*

3)  Другие методы проверки на нормальность и их ограничения.

**1. Построение гистограммы с помощью *hist (x)***

-   **метод субъективен**

**2. Тест Колмогорова Смирнова с помощью *ks.test (x, 'pnorm')***

-   **необходима выборка размером более 50**

## Сравнение групп по 10 year risk of CHD

```{r}
options (scipen = 999)
cleaned_data %>%
  select('10 year risk of CHD', where(is.numeric)) %>%
  summarise(across(where(is.numeric), function(x) 
    t.test (x ~ `10 year risk of CHD`)$p.value)) %>% 
  round(3) %>% 
  summarise(across(where(is.numeric), function(x) 
    ifelse (x < 0.001, "< 0.001", x))) %>%
  flextable() %>% theme_box() %>% 
  bold (i = 1, j = c(1,2,3,4,5,6,8), part = "body") %>% 
  set_caption ("Results (p values) of comparing numerical variables by t.test") 

```

*Для сравнения количественных переменных использовался t.test, так как все выбранные переменные имеют нормальное распределения по результатам теста Шапиро-Уилка*

```{r}
options (scipen = 999)
cleaned_data %>%
  select('10 year risk of CHD', where(is.factor)) %>%
  mutate('10 year risk of CHD' = as.character('10 year risk of CHD')) %>% 
  summarise(across(where(is.factor), 
                   function(x) chisq.test (table (x, `10 year risk of CHD`))$p.value)) %>%
  round(3) %>% 
  summarise(across(where(is.numeric), function(x)
    ifelse (x < 0.001, "< 0.001", x))) %>%
  flextable() %>% theme_box() %>% 
  bold (i = 1, j = c(1,2,4,5,6,7), part = "body") %>% 
  set_caption ("Results (p values) of comparing categorical variables by chisq.test")
```

## Корреляционный анализ

### Корреляционная матрица [^1]
[^1]: поправка на множественные сравнения пока не сделана.

```{r}
library (psych)
options (scipen = 999)

as.data.frame(
  (cleaned_data %>%
  select(where(is.numeric)) %>% 
  corr.test())$r %>% round (2)
  ) 
  
```

```{r}
library (psych)
options (scipen = 999)

as.data.frame ((cleaned_data %>%
  select(where(is.numeric)) %>% 
  corr.test())$p %>% round (4))

```

### Визуализация

```{r}
library (corrplot)
cleaned_data %>%
  select(where(is.numeric)) %>% 
  cor (use = "complete.obs")  %>% 
  corrplot()
```

*Корреляционные матрицы удобно использовать, чтобы быстро выявить сильно корреллирующие переменные. Недостаток корреляционных исследований в том, что они не могут ответить на вопрос о причинно-следственной связи и для расчёта коэффициента корреляции можно использовать только две переменные.*

## Моделирование

1)  Постройте регрессионную модель для переменной **TenYearCHD**. Опишите процесс построения

```{r}



```
